【裁判字號】    92,上易,1099
【裁判日期】    920530
【裁判案由】    賭博等
【裁判全文】
臺灣高等法院刑事判決                          九十二年度上易字第一０九九號
    上  訴  人  臺灣臺北地方法院檢察署檢察官
    被      告  丙○○
右上訴人因被告賭博案件，不服臺灣臺北地方法院八十八年度易字第二八六七號，中
華民國九十一年六月二十五日第一審判決（起訴案號：臺灣臺北地方法院檢察署八十
八年度偵字第八九九０號），提起上訴，本院判決如左：
    主  文
上訴駁回。
    理  由
一、公訴意旨略以：被告丙○○於民國八十五年三月間，在羅世和所開設位於台北市
    ○○街一一五號之和登事業股份有限公司（下稱和登公司）擔任副董事長，與董
    事長羅世和、副總經理庚○○、丁○○、董事甲○○、資訊部協理王傳祥及職員
    己○○、戊○○、承夢秋、乙○○等人（以上均經判決有罪確定），基於概括之
    犯意聯絡，以銷售巨登育樂股份有限公司及強棒樂股份有限公司之賭博卡方式聚
    眾賭博，共同經營公司登記範圍以外之賭博業務，因認被告丙○○涉犯刑法第二
    百六十八條意圖營利聚眾賭博罪、第二百六十七條之常業賭博罪及公司法第十五
    條第三項、第一項之罪嫌等語。
二、關於被告被訴賭博罪部分：
    １、本件公訴人認被告丙○○涉有刑法第二百六十八條意圖營利聚眾賭博罪、第
        二百六十七條之常業賭博罪嫌，無非係以共犯羅世和於相牽連之偵查案件中
        五號、第二四六五六號、第二五六三七號、八十七年度偵緝字第三０六號、
        八十八年度偵緝字第三七九號）指述被告丙○○為和登公司副董事長一節，
        且有和登公司人員名冊影本附卷可稽；又和登公司經營賭博業務等情，亦據
        該署檢察官於上開相牽連之案件起訴書中論述綦詳，且有該案所提出之證據
        可資佐證等為其主要論據，惟被告丙○○於原審堅詞否認有何前開之犯行，
        辯稱：和登公司伊只認識羅世和，其他的人都不認識，而當初是因為羅世和
        告訴伊和登公司辦公室很大，伊才請羅世和提供部分的辦公室空間，讓伊做
        珠寶生意，且羅世和當時有叫伊入股和登公司，做副董事長，因伊認為該公
        司業務不合法，所以沒有投入資金，亦未在和登公司簽署任何文件，至於伊
        名片上印有和登公司副董事長職務，是對外接觸客戶買賣珠寶時才用，伊與
        和登公司實無關聯等語。
    ２、按共同正犯，必須有行為分擔或犯意聯絡，始能構成，經查：共犯羅世和雖
        於偵查中供稱：被告丙○○是和登公司副董事長云云，惟有關被告丙○○如
        何投入資金參與該公司經營，執行公司業務、參與會議等情形則未說明，經
        原審於調查中質之共犯羅世和則另供稱：和登公司尚未成立，只是籌備階段
        ，印象中被告丙○○是來做賣珠寶生意的，他在和登公司未做事，亦未出資
        ，至於其掛名和登公司副董事長，只是討論階段，而名片上印有被告丙○○
        為和登公司副董事長，是因為新進員工不知情，才會先將員工編冊做名片，
        另被告丙○○雖和伊談論過珠寶櫃臺設置之問題，但實際上還沒有做等語（
        見原審卷第四八頁、第七一頁）；互核另案被告己○○於原審庭訊中供稱：
        伊到和登公司去應徵人事管理，碰到被告丙○○，被告丙○○問伊來公司幹
        什麼，伊告訴他來應徵人事管理，被告丙○○則說來找老闆談珠寶生意等語
        證稱：不認識被告丙○○，亦未聽說丙○○是和登公司副董事長，是訴訟中
        才知丙○○等語，依上開在和登公司任職之職員，亦無任何供述被告丙○○
        有參與公司運作，足見被告丙○○是否確為實質名義上之該公司副董事長顯
        有疑義。又和登公司雖未依法完成公司設立登記，此有經濟部函文一份在卷
        可憑（詳原審第一一七九號卷三第一九八頁），惟如共犯羅世和前開所述，
        該公司既已籌設，衡情有關該公司股東之投入資金比例、業務執行之分擔內
        容及相關會議之參與，理應會有資料可供詳查，惟遍查全卷，沒有被告丙○○有參與和登公司資金投入之證明，是尚難認被告丙○○確有出資投資和登
        公司。
    ３、且依檢察官搜索時所扣得之專業經紀人編號明細表（詳第一七六Ｏ六號偵查
        卷第四五、四六頁），其內羅世和、丁○○均列名其內，惟被告丙○○並未
        列名在內，至於員工或經銷商聯絡電話名冊內（詳第一七六Ｏ六號偵查卷第
        五十至五二頁），有羅世和、甲○○、丁○○等人聯絡電話，但並無丙○○
        聯絡資料，創億專案記載專業經紀人名單亦無被告丙○○（詳第一七六Ｏ六
        號偵查卷第五六頁背面），而三月八日、三月十一日、三月十二日、三月十
        三日會議記錄均無被告丙○○參與之資料（詳第一七六Ｏ六號偵查卷第八一
        至八八頁），甚且現金支出傳票僅有會計乙○○之職章，無被告丙○○之印
        章，此有現金支出傳票附卷可證（詳第一七六Ｏ六號偵查卷第八九頁至一七
        二頁），況現金帳內僅有「董事長提領」、「王傳祥差旅費」未及提及被告
        丙○○之任何事項，此有現金帳一本附卷可證（詳第一七六Ｏ六頁偵查卷第
        一七三頁至一八一頁），從而由案發時台北市政府警察局刑事警察大隊前往
        和登公司執行搜索所扣得之和登公司開會記錄，復均無被告丙○○參與議事
        之情形；另扣案有關和登公司辦公室位置分佈圖，除經共犯羅世和否認有此
        辦公室位置擺設外，位置圖中劃有許副董（即被告丙○○）及甲○○副總之
        辦公室位置圖，竟比擔任董事長之共犯羅世和之位置相同或較大，且副董事
        長與副總經理共用同一辦公室，亦顯與一般企業之經營，擔任董事長職務者
        ，應較其他職員辦公室位置還大及副董事長、副總經理職位頗高，應無共用
        辦公室之情形不符，從而依扣案之資料中，並無任何積極之證據，足以佐證
        被告丙○○有參與賭博罪之「行為分擔」，是自不能以推測之方式及共犯羅
        世和於偵查中僅供稱被告丙○○是和登公司副董事長一詞，遽為被告有上開
        犯行之依據。此外，扣案資料中，雖有被告丙○○以和登公司副董事長身份
        與其他員工印製名片之名冊；及共犯乙○○（即和登公司會計）於原審審理
        中供稱，伊叫被告丙○○為許副董，其常常下午來公司，在羅世和辦公室交
         談，不知談什麼等語（詳原審卷第一二一頁），然證人乙○○亦證稱：沒
         有在業務上與丙○○接觸過等語（詳原審卷第一二四頁），且上開名片之
         印製，並無從證明被告丙○○即有參與和登公司業務之運作；以及共犯莊
         馥謙因其並不知被告丙○○前來和登公司與共犯羅世和交談之內容為何，
         是其所供，自亦無法為被告丙○○確為和登公司實質名義之副董事長有參
         與業務運作之認定，至於現場並無珠寶櫃擺設，已據證人庚○○、戊○○
         等人證述明確，是被告丙○○辯稱：要擺設珠寶櫃，販賣珠寶一詞，雖頗
         值存疑，惟既查無被告丙○○就賭博犯行部分有何行為分擔或犯意聯絡，
         自不能僅因被告辯解不可採，即認被告犯罪。
三、關於被告被訴違反公司法部分：
    按犯罪後之法律已廢止其刑罰者，應諭知免訴之判決，刑事訴訟法第三百零二條
    第四款定有明文。查上揭公訴意旨認被告尚涉犯公司法第十五條第三項、第一項
    之罪嫌云云。惟公司法第十五條第三項有關公司負責人經營登記範圍以外業務之
    刑事處罰規定，業經立法院三讀通過修正刪除，並經總統於九十年十一月十二日
    公布，同年月十四日生效，是被告犯罪後，公司法第十五條第三項既已廢止其刑
    罰，依上開規定，即應諭知免訴之判決。
四、原審以不能證明被告丙○○涉犯賭博罪，而為無罪判決之諭知，就被告違反公司
    法部分以法律廢止其刑罰為由而諭知免訴，其認事用法並無不當，雖原審於判決
    主文部分諭知「丙○○無罪」「被訴違反公司法部分免訴」，漏未清楚表明是就
    被告丙○○「被訴賭博罪部分」諭知無罪，惟由原審於判決理由欄內之論述，本
    院認已可明確判斷原審是就被告丙○○被訴賭博罪部分諭知無罪，是原判決主文
    之意旨可以明瞭，故公訴人以原審判決主文矛盾及被告確有賭博犯行為由提起上
    訴，委無理由，應予駁回。
五、再被告受合法傳喚，無正當理由而未到庭，爰不待其陳述，逕行判決，附此敘明
    。
據上論斷，應依刑事訴訟法第三百六十八條、第三百七十一條判決如主文。
本案經檢察官賴俊雄到庭執行職務。
中      華      民      國     九十二     年      五      月    三十    日
                              臺灣高等法院刑事第十八庭
                                  審判長法  官  吳      敦
                                        法  官  吳  明  峰
                                        法  官  劉  慧  芬
右正本證明與原本無異。
不得上訴。
                                        書記官  鎖  瑞  嶺
中      華      民      國    九十二    年      五      月     三十     日


司法院資訊處製作；財團法人民間司法改革基金會備份。
